臺灣臺中地方法院民事判決　　　　　　　　96年度訴字第12號
原　　　告　內政部營建署
法定代理人　甲○○
訴訟代理人　丁○○
　　　　　　乙○○
　　　　　　戊○○
被　　　告　己○○
訴訟代理人　丙○○
上列當事人間請求清償借款事件，本院於民國96年1月24日言詞
辯論終結，判決如下：
    主      文
被告應給付原告新臺幣捌拾玖萬玖仟參佰玖拾伍元，及其中(1)新
臺幣肆拾玖萬玖仟柒佰陸拾肆元部分，自民國九十五年二月五日
起至清償日止，按年息百分之二點六二計算之利息，並自民國九
十五年三月六日起至清償日止，其逾期在六個月以內者，按上開
利率百分之二十，逾期超過六個月部分，按上開利率百分之四十
計算之違約金；(2)新臺幣貳拾貳萬捌仟肆佰陸拾玖元部分，自民
國九十五年三月五日起至清償日止，按年息百分之三點九四五計
算之利息，並自民國九十五年四月六日起至清償日止，其逾期在
六個月以內者，按上開利率百分之二十，逾期超過六個月部分，
按上開利率百分之四十計算之違約金。
訴訟費用由被告負擔。
    事實及理由
一、原告起訴主張：被告己○○因承購政府核定民國82年度富寶
    建設公司獎勵投資興建之德昌新世界國宅社區國民住宅壹戶
    ，於84年10月3日簽訂獎勵投資興建國民住宅貸款契約，向
    臺灣省政府借款新臺幣（下同）2,190,000元，約定借款期
    限20年，自85年1月12日起至105年1月12日止，借款利率(1)1
    ,500,000 元、(2)690,000元部分按年息(1)5.3%、(2)8.3%，均
    自簽訂本貸款契約之日起，每屆滿1年按當時利率調整一次
    ，第1年至第5年按月付息不還本，自第6年起分180期按月平
    均攤還本息，應攤還之本息，按期直接繳送當地臺灣土地銀
    行，積欠貸款本息達3個月，經催告仍不清償者，一經臺灣
    省政府或臺灣土地銀行通知全部債務視為到期，應於通知之
    日起2個月內繳還全部借款本息，如逾期不還，並就逾期欠
    繳本息部分，按日加收原貸款利率50%之違約金。依據臺灣
    省政府功能業務與組織調整暫行條例第8條第1項規定，臺灣
    省省有資產及負債，由國家概括承受，另為配合精省作業及
    業務移交，內政部營建署以88年8月12日（88）營署北管字
    第051114號及88年8月26日（88）營署北財字第053319號函
    示，有關原由臺灣省辦理之國民住宅貸款，其權利人及抵押
    權人改以「中華民國，管理機關-內政部營建署」名義登記
    ，則系爭借款由中華民國概括承受，其管理機關為原告內政
    部營建署。另依內政部92年1月17日內授營財字第092008432
    6號函示，有關國民住宅貸款辦法修正前簽訂國宅貸款契約
    之國宅貸款戶，如有逾欠違約，其自國民住宅貸款辦法修正
    生效日（91年10月25日）起之違約金請依修正後國民住宅貸
    款辦法第8條規定辦理，即借款人未能按時還款時，逾期6個
    月以內部分，應就逾期欠繳本息，按日加收原貸款利率20%
    之違約金，逾期超過6個月部分，應就逾期欠繳本息，按日
    加收原貸款利率40%之違約金，至生效日前之違約金仍請按
    原有規定計收。惟被告就系爭借款(1)1,500,000元、(2)690,0
    00元部分，分別自(1)95年2月5日、(2)95年3月5日起即未依約
    按期履行，現尚欠本金(1)499,764元、(2)228,469元，合計72
    8,233元，及各按年息(1)2.62%、(2)3.945%計算之利息、違約
    金，暨自89年2月5日起至95年2月5日止因九二一震災暫緩繳
    納「掛帳利息」計171,162元。爰依消費借貸之法律關係，
    提起本件訴訟請求等語，並聲明：如主文所示。
二、被告則以：對原告請求金額及事實理由無意見，本金願意清
    償，但希望利息、違約金可以不要請求，且可展延清償期限
    等語，資為抗辯。
三、得心證之理由：
  (一)原告主張之前開事實，業據其提出國民住宅貸款借據、貸款
    契約、委託書、放款支付計算書、臺灣土地銀行臺中分行88
    年10月2日函、內政部92年1月17日函、掛號函件回執、催告
    書、放戶交易查詢單、國宅利率變動表為證，核與原告所述
    各節相符，且被告對於原告請求金額及事實無意見，是堪信
    原告之主張為真實。
  (二)按借用人應於約定期限內，返還借用物種類、品質、數量相
    同之物，民法第478條前段定有明文。從而，原告依消費借
    貸之法律關係，請求被告應給付如主文所示之本金、利息及
    違約金，為有理由，應予准許。
四、訴訟費用負擔之依據：民事訴訟法第78條。
中　　華　　民　　國　　96　　年　　 2　　月　　7 　　日
                  民事第三庭  法　官　陳學德
以上正本係照原本作成
如對本判決上訴，須於判決送達後20日內向本院提出上訴狀
中　　華　　民　　國　　96　　年　　 2　　月　　7 　　日
                    　　　　　書記官　何惠文
